【裁判字號】    99,消債聲,78
【裁判日期】    991229
【裁判案由】    免責
【裁判全文】
臺灣桃園地方法院民事裁定            99年度消債聲字第78號
聲  請  人
即  債務人  張德興
上列當事人聲請消費者債務清理事件，於本院裁定清算程序終結
後聲請免責，本院裁定如下：
    主  文
債務人張德興不免責。
    理  由
一、按法院裁定開始清算程序後，債務人有薪資、執行業務所得
    或其他固定收入，而普通債權人之分配總額低於債務人聲請
    清算前2 年間，可處分所得扣除自己及依法應受其扶養者所
    必要生活費用之數額者，法院應為不免責之裁定，但債務人
    證明經普通債權人全體同意者，不在此限，消費者債務清理
    條例第133 條定有明文。次按，債務人因浪費、賭博或其他
    投機行為，致財產顯然減少或負擔過重之債務，而生開始清
    算之原因者，法院應為不免責之裁定，但債務人證明經普通
    債權人全體同意者，不在此限，復為同條例第134 條第4 款
    所明定。
二、經查，本件聲請人聲請消費者債務清理事件，前經本院裁定
    開始清算程序，並同時終止清算程序確定在案，有本院98年
    度消債清字第107 號裁定在卷可稽，並經本院依職權調卷審
    查無誤。次查，聲請人陳稱無工作收入，由2 名子女扶養，
    每月給予新台幣（下同）1 萬元等語（見本院98年度司執消
    債更字第260 號民國99年5 月13日訊問筆錄），堪認本件於
    法院裁定開始清算程序後，聲請人仍有薪資、執行業務所得
    或其他固定收入。又據聲請人主張，聲請人於98年1 月20日
    遭資遣，聲請清算前2 年可處分所得96年9 月至12月工作收
    入18萬元（計算式：540,000 ÷12×4 ）、97年工作收入36
    萬7,760 元、98年1 月至10月扶養金10萬元，合計64萬7,76
    0 元等情，有聲請人提出之財產收入狀況說明書及財政部臺
    灣省北區國稅局96、97年度綜合所得稅各類所得資料清單附
    卷可稽（見本院98年度消債更字第340 號卷第12-16 頁）；
    此外，聲請人主張聲請清算前2 年所支出自己及依法應受其
    扶養者所必要生活費用之數額為99萬8,352 元（見上開司執
    消債更卷第112 頁），惟未能提出相關單據為本院審酌，尚
    難遽信為真。以行政院內政部曾公布台灣省97、98年每人每
    月最低生活費為9,829 元，此金額雖非可一體適用，然究非
    不可作為衡量維持基本生活所需費用之標準，是聲請人每月
    平均合理生活費應以9,829 元為適當。而聲請人子女皆已成
    年，無需支付扶養費，惟尚需支付聲請人父親扶養費每月3,
    000 元。是以，聲請人每月必要生活支出金額應為1 萬2,82
    9 元（計算式：9,829 ＋3,000 ），故聲請人聲請清算前2
    年必要支出為30萬7,896 元（計算式：12,829×24）。因本
    件聲請人聲請更生轉清算程序並同時終止，並無財產可供普
    通債權人分配，是普通債權人之分配總額為0 元，遠低於聲
    請人聲請清算前2 年間可處分所得扣除自己所必要生活費用
    之數額33萬9,864 元（計算式：647,760 －307,896 ）。再
    查，依各債權人所檢送之聲請人信用卡消費明細資料顯示，
    聲請人之消費內容除旅行社、旅館住宿高額消費外，姑不論
    是否為商務或旅遊支出，更有數筆百貨公司、電器電子公司
    及餐廳消費支出，及數筆高額消費支出（見本院卷第19-26
    、72-77 頁），核上開消費內容，顯已逾聲請人當時所能負
    擔日常生活之合理花費而有過度享受、浪費奢侈之情。是本
    院經審酌上開情節，認聲請人因浪費行為，致財產顯然減少
    或負擔過重之債務，而生開始清算原因之情事存在。再者，
    經本院依職權通知各債權人表示意見之結果，全數債權人均
    具狀表明不同意聲請人免責等情，亦有陳報狀9 份附卷可稽
    ，是聲請人之聲請，亦與消債條例第134 條但書之要件不符
    。
三、綜上所述，聲請人既有消費者債務清理條例第133 條前段、
    第134 條第4 款所規定之不應免責情形存在，則聲請人聲請
    免責，自不應准許，應予駁回，爰裁定如主文。
中    華    民    國    99    年    12    月    29    日
              民事第一庭    法      官  范明達
上為正本係照原本作成。
如不服本裁定，應於裁定送達後10日內，以書狀向本院提出抗告
，並繳納抗告費新臺幣1千元。
中    華    民    國    99    年    12    月    30    日
                            書  記  官  李心怡

司法院資訊處製作；財團法人民間司法改革基金會備份。
